【裁判字號】    97,聲,2427
【裁判日期】    980114
【裁判案由】    聲請發還扣押物
【裁判全文】
臺灣臺北地方法院刑事裁定              97年度聲字第2427號
聲  請  人  麗京國際有限公司
法定代理人  甲○○
上聲請人因被告黃德源等恐嚇取財等案件（本院97年度易字第
2629號），聲請發還扣押物，本院裁定如下：
    主  文
聲請駁回。
    理  由
一、聲請意旨略以：臺灣臺北地方法院檢察署檢察官為調查被告
    黃德源涉犯恐嚇取財罪 (97年度偵字第16246號)，業據檢察
    官扣押以宏盛建設股份有限公司為發票人，票號AA0000000
    號，面額新台幣945,000元，發票日為民國97年7月26日，受
    款人為黃德源之支票1紙（下稱系爭支票)。惟上開支票與被
    告黃德源上揭犯行無關，該支票乃庭佳實業有限公司（下稱
    庭佳公司，法定代理人為黃德源）與聲請人於97年4 月28日
    訂購禮盒之應付貨款票據，聲請人前已依約交付訂購單之禮
    品，庭佳公司自依約於97年7月26日給付上揭貨款，迭經聲
    請人向庭佳公司催促給付，經庭佳公司人員告知，始知被告
    黃德源代收之系爭支票業遭扣押在案。惟系爭票據僅由被告
    黃德源代收，而非屬被告黃德源所有; 而該票據既非違禁物
    ，亦非供犯罪所用或犯罪預備之物，更非犯罪所生或所得之
    物。聲請人為一殷實的商人，出售本件禮品僅賺取微薄之利
    潤，倘本院於審結後始發還系爭支票，影響聲請人營運至鉅
    ，甚至該筆貨款可能遭被告脫產而無從收回。爰聲請發還系
    爭支票予聲請人等語。
二、按可為證據或得沒收之物，得扣押之。扣押物若無留存之必
    要者，不待案件終結，應以法院之裁定或檢察官命令發還之
    。扣押物因所有人、持有人或保管人之請求，得命其負保管
    之責，暫行發還。刑事訴訟法第133條第1項、第142條第1項
    前段、第2項分別定有明文。而所謂扣押物無留存之必要者
    ，乃指非得沒收之物，且又無留作證據之必要者，始得依前
    開規定發還。
三、經查，聲請人所述之系爭支票，業經警方於97年7月24日在
    被告黃德源住處臺北市○○區○○街199巷7號3樓查扣在案
    ，有內政部警政署刑事警察局扣押物品目錄表附卷可稽。聲
    請人雖主張該支票係庭佳公司向聲請人訂購禮盒之應付貨款
    票據，惟聲請人所提出之訂購單及發票等資料，尚無從證明
    系爭支票與聲請人有關，且系爭支票之受款人係庭佳公司，
    而非聲請人，有該支票影本在卷足憑，該支票遭扣押時係由
    被告黃德源所持有中，並未交付聲請人持有，自難認聲請人
    係該支票之所有人、持有人或保管人，是聲請人聲請發還該
    扣押物，核與前揭規定不符，為無理由，應予駁回。
據上論斷，應依刑事訴訟法第220條，裁定如主文。
中    華    民    國    98    年    1     月    14    日
                  刑事第五庭  審判長法  官  黃程暉
                                    法  官  吳勇毅
                                    法  官  李宜娟
以上正本證明與原本無異
如不服本裁定應於送達後5日內向本院提出抗告狀
                                    書記官  張華瓊
中    華    民    國    98    年    1     月    16    日


司法院資訊處製作；財團法人民間司法改革基金會備份。
